【裁判字號】    90,易,1571
【裁判日期】    901109
【裁判案由】    詐欺
【裁判全文】
臺灣桃園地方法院刑事判決                          九十年度易字第一五七一號
    公  訴  人  臺灣桃園地方法院檢察署檢察官
    被      告  丙○○
右列被告因詐欺案件，經檢察官提起公訴（九十年度偵字第六四五六號），本院判決
如左：
    主  文
丙○○意圖為自己不法之所有，以詐術使人將本人之物交付，處有期徒刑參月，如易
科罰金，以參佰元折算壹日。
    事  實
一、丙○○前曾於民國八十九年間因犯詐欺取財、恐嚇取財等罪，經本院於八十九年
    時月十六日以以八十九年度易字第一八五七號判決應執行有期徒刑一年確定，雖
    不構成累犯，竟仍不知悔改，於九十年二月二十七日下午六時許，駕駛其向不知
    名友人借得之ＫＨ—一五八二號自用小客車，搭載當日以電話交友方式認識之甲
    ○○至位於桃園縣桃園市○○路之家樂福購物中心，竟意圖為自己不法之所有，
    於小客車內向甲○○詐稱：不得帶大型皮包到家樂福此種商場內，否則會被懷疑
    最好放在車內等語，致甲○○信以為真而誤以為丙○○有為其保管皮包之意，而
    將其所有內置現金新台幣（下同）七千元、健保卡、化妝包等物品之黑色皮包交
    放於丙○○所駕駛之上開小客車內。二人下車後，丙○○即要求甲○○在商場之
    女裝內衣部門等待電話聯絡，丙○○於進入商場後約十餘分鐘，先撥打甲○○電
    話，向同在商場內之甲○○佯稱再稍等一下，其仍在試穿衣服，而趁甲○○等待
    之際，立即離開家樂福商場駕車離去，以此方式將甲○○所有之皮包及其內置放
    之七千元等物品亦均帶走據為己有，並於取走現金七千元後，將該黑色背包丟棄
    於所居住位於桃園縣蘆竹鄉○○路一五九號大樓安全梯。甲○○因在商場內久等
    不到丙○○聯絡電話，隨即又撥打電話找丙○○，丙○○雖已離去在外仍騙稱還
    在試穿衣服，惟因甲○○聽聞電話背景聲音太安靜心生懷疑，即至丙○○原先告
    知所在之男裝部及委由服務台廣播找人，惟均不見丙○○，復至停車場尋找丙○
    ○所駕之小客車，見該車亦已駛離，且再撥打丙○○之電話，丙○○行動電話已
    關機無法聯絡，甲○○始知受騙。嗣於九十年三月十一日夜間，甲○○之黑色背
    包遭不詳姓名年籍之人在丙○○上開住處安全梯發現，經該社區總幹事乙○○翻
    找皮包內身分證明文件後，通知甲○○領回皮包，經甲○○報警後指認照片，始
    查獲上情。
二、案經甲○○訴由桃園縣警察局大園分局報告臺灣桃園地方法院檢察署檢察官偵查
    起訴。
    理  由
一、訊據被告丙○○固坦承曾於右揭時地與告訴人甲○○共至家樂福購物，後來因先
    行離開家樂福即將告訴人之皮包帶走等情不諱，惟矢口否認涉有詐欺犯行，辯稱
    ：因每個人都知道進入商場不能帶大皮包，所以伊並未跟甲○○說不能帶皮包進
    商場，甲○○就主動將皮包留在車上，僅帶皮夾及行動電話下車，後來伊在商場
    內打了四、五通電話給甲○○均無人接聽，因伊有事需先行離開就在車上又打了
    一通電話給甲○○問應如何處理皮包，甲○○告訴伊皮包內無貴重物品可先帶走
    事後再聯絡，伊之行動電話都有開機且有訊號但是都沒再接到甲○○電話，甲○
    ○事後僅請人在其電話內留言，但是伊聽完留言後就將留言刪除，且因伊已無甲
    ○○電話，故無法主動與甲○○聯絡，而因該皮包係女用皮包伊已婚不敢帶回家
    才將皮包放於屋外，伊並無詐取甲○○背包內物品之意圖云云。惟查：
 （一）被告於到達購物商場後，曾向告訴人誆稱商場內不得攜帶皮包入內等情，業
       據告訴人甲○○自警檢偵訊至本院九十年八月十四日調查時均指證：「當天
       九十年二月二十七日下午六點多，丙○○開車帶我到家樂福後，因為我並沒
       有要買東西，且丙○○告訴我，我的包包太大，帶進去會被懷疑竊盜，所以
       我就相信他的話，沒有把我的包包帶下車，只帶了壹支我的行動電話下車，
       ‧‧‧。」等情翔實（偵查卷第六頁背面、本院該日訊問筆錄參照），且被
       告亦不爭執告訴人甲○○曾將皮包放於其所駕駛車內，衡之購物商場內雖不
       能將大型皮包攜入賣場內，惟賣場均有提供置物櫃等場所供客人保管皮包，
       而告訴人與被告當天僅係初次見面，倘非被告曾向告訴人詐稱上情致告訴人
       誤信不得將皮包帶下車，其會代為保管，告訴人當會將皮包帶入商場內再鎖
       放於置物櫃內，是告訴人確係因被告向其詐騙購物中心內絕不能攜帶皮包進
       入，且其會代為保管，始將皮包交放於被告車內。
 （二）又告訴人因相信被告所述不能攜帶皮包進入商場而將之置於車內後，被告又
       在未經告訴人同意下開車駛離並帶走皮包，告訴人嗣後完全無法聯絡被告一
       節，除據告訴人於本院九十年八月十四日調查時就其與被告於當日雙方通話
       情形指訴：「‧‧‧，我一直待在女裝內衣部，‧‧‧，而過了約十分鐘，
       丙○○有先打了一通電話跟我說，他還要繼續試穿衣服要我再等一下，當時
       可以聽的出來，丙○○還在商場內，電話吵吵的，後來我又等了半個鐘頭，
       就又與丙○○聯絡，丙○○告訴我，他還在換衣服，要我再等一下，我當時
       聽電話聲音，背景已經很安靜了，不像在商場內，我就去找服務台小姐，要
       他們幫我廣播找人，當初丙○○還騙我說他姓李，廣播找不到人，我又跑到
       男裝部找他，也找不到人，我就著急了，就趕快跑到停車處要找丙○○的車
       還在不在，但是車子已經不在了，我也打手機給丙○○，手機也關機了，我
       聯絡不到他。所以在我與丙○○下車後，丙○○還打了一通電話給我，我也
       打了二通電話給他。」等語（本院該日訊問筆錄參照）綦詳外，另經本院調
       閱告訴人及被告所自陳之使用行動電話號碼於九十年二月份之電話通聯紀錄
       後審視結果，告訴人確於九十年二月二十七日在桃園縣桃園市○○路一五三
       九號家樂福購物中心內以其所使用之門號0000000000號共撥打被
       告所使用門號0000000000號門號計二十六通，其中除曾有三通通
       話時間分別為十七秒、八十秒及三秒之電話曾接通外，告訴人於該日下午七
       時二十七起至八時四十七分止，共連續撥打了二十五通電話被告均未接聽，
       且告訴人於翌日即九十年二月二十八日復撥打被告電話一次亦未接通等情，
       有和信電訊股份有限公司及臺灣大哥大股份有限公司分別函覆本院之文件及
       附件附於本院卷可稽，而被告於當天僅在下午七點二十四分撥打一通電話予
       告訴人通話三十九秒一節，亦有前開和信電訊股份有限公司函覆本院所附資
       料在卷可稽，是告訴人指稱其與被告曾於購物商場內通話二次，且被告亦曾
       撥打一次電話說還未購物完需稍等一節，亦非無據。衡諸常情，倘如被告所
       辯其於先行離開購物商場家樂福前，即與告訴人聯絡妥當，而告訴人復同意
       其先行將皮包帶走，告訴人當不至於在當日下午七時二十七分起至八時四十
       七分止連續撥打二十五通電話予被告，更不至於僅因被告未贈禮物，即甘冒
       觸犯刑法第一百六十九條第一項法定刑七年以下有期徒刑之誣告罪，而向偵
       查機關提出告訴，是告訴人指訴足認屬實。被告於二月二十七日帶走告訴人
       皮包後至本件於三月十一日皮包被發現止，不僅未再主動與告訴人聯絡，亦
       無將該皮包送交警察機關處理，甚至於告訴人主動聯絡時亦未開機接聽電話
       ，是被告辯稱係經告訴人同意先行將皮包帶走，雙方會再約時間返還云云，
       顯均係事後卸責之詞，不足採信。
 （三）被告擅自拿走告訴人皮包後，隨即將皮包內之現金七千元取走，並將該皮包
       丟棄於其所居住之大樓安全梯一節，亦據告訴人於檢察官偵訊及本院九十年
       八月十四日調查時均指稱：其皮包內除所領回物品外，尚有七千元已不見等
       語屬實（偵查卷第二十六頁及本院該日訊問筆錄參照），衡之被告故施詐術
       自告訴人處取得皮包，其目的當即係欲自皮包內獲得有價值之物品，而告訴
       人原本置放於皮包內之七千元於拾獲時確已不見之情，另據證人即首位開啟
       皮包檢查之乙○○於本院九十年八月十四日調查時證稱：「‧‧‧，打開皮
       包後發現皮包內只有一些健保卡、掛號證、一個化妝包及一些雜物，但是並
       沒有現金在皮包內。」等語綦詳（本院該日訊問筆錄參照），足徵被告於詐
       得告訴人之皮包後，即從皮包內取走七千元。被告雖辯稱告訴人皮包內絕無
       現金云云，惟其所辯不僅不足採信，反亦加證明被告確曾於拿走告訴人皮包
       後，曾翻找過告訴人皮包內物品，絕非如被告所辯僅係先帶走保管。被告所
       辯顯係避重就輕之詞，諉無足採。
    綜上所述，被告為詐得告訴人隨身所攜帶之皮包，而向告訴人詐稱不得攜帶皮包
    入商場，使告訴人誤以為被告會代其保管將皮包留放在被告持有之汽車裡，嗣後
    被告復不斷以電話向告訴人佯稱仍在購物，而趁告訴人在商場等待際擅將皮包帶
    走，且將皮包內之現金七千元拿走，其有意圖為自己不法之所有，而施用詐術，
    並取得告訴人所有之皮包至明，本件事證已臻明確，是被告所辯，要屬事後卸飾
    之詞，不足採信，其詐欺取財犯行堪以認定，應依法論科。
三、核被告所為，係犯刑法第三百三十九條第一項之詐欺取財罪。爰審酌被告前已有
    詐欺前科，此有臺灣高等法院被告全國前案紀錄表在卷可按，竟不思循合法正當
    途徑獲得財物，仍對自主力較差罹患憂鬱症之告訴人施用詐術取財，且犯後猶飾
    詞圖卸，全無悔意等一切情狀，量處如主文所示之刑，並諭知易科罰金之折算標
    準。
據上論斷，應依刑事訴訟法第二百九十九條第一項前段，刑法第三百三十九條第一項
、第四十一條第一項前段，罰金罰鍰提高標準條例第一條前段、第二條，判決如主文
。
本案經檢察官郭靜文到庭執行職務
中      華      民      國    九十      年     十一     月      九      日
                             臺灣桃園地方法院刑事第六庭
                                 審判長法  官  孫 惠 琳
                                       法  官  黃 永 定
                                       法  官  簡 婉 倫
右正本證明與原本無異。
如不服本判決，應於判決送達後十日內向本院提出上訴狀( 應附繕本 )，上訴於
臺灣高等法院。
                                       書記官  王 泰 元
中      華      民      國    九十      年     十一     月     十四     日
如不服本判決，應於判決送達後十日內向本院提出上訴狀( 應附繕本 )，上訴於
臺灣高等法院。
附錄本案論罪科刑法條全文
刑法第三百三十九條：
意圖為自己或第三人不法之所有，以詐術使人將本人或第三人之物交付者，處五年以
下有期徒刑、拘役或科或併科一千元（已提高十倍為一萬元）以下罰金。
以前項方法得財產上不法之利益或使第三人得之者，亦同。
前二項之未遂犯罰之。


司法院資訊處製作；財團法人民間司法改革基金會備份。
